臺灣臺中地方法院刑事判決
110年度交訴字第311號
公  訴  人  臺灣臺中地方檢察署檢察官
被      告  曾柱榮


選任辯護人  胡達仁律師
上列被告因肇事逃逸罪案件，經檢察官提起公訴（110年度偵字
第26549號），本院判決如下：   
    主  文
曾柱榮無罪。
    理  由
一、公訴意旨略以：被告曾柱榮於民國110年7月2日上午7許，駕
    駛車牌號碼000-00號營業用大客車(下稱A公車)，沿臺中市
    西屯區廣福路由北北西往南南東方向行駛，順道行經上開道
    路與廣福路163巷交岔路口後，沿道路延伸改向往西南方向
    行駛（過上述巷口後，道路標線減縮為1車道），駛於內側
    車道；同日上午7時14分許即經過交岔路口處後，沿白實標
    線左側之道路行駛，明知車輛行駛時，應注意車前狀況及兩
    車並行之間隔，並隨時採取必要之安全措施，且當時並無不
    能注意之情事，竟疏未注意被害人廖麗霞騎乘車牌號碼000-
    000號普通重型機車（下稱B機車），沿路行駛在上開交岔路
    口前時，均保持在A公車右前方、行駛於外側車道上，通過
    上開交岔路口後，亦保持在曾柱榮駕駛之A公車右前方，即
    白實線右側行駛等車前它車行車情形，擅自未與右前方車輛
    機車保持併行距離、緊靠前揭實白線在標線左側行駛，致廖
    麗霞所騎乘機車，於同日上午7時14分28秒起，因道路右側
    停有車輛而靠左行駛，於同上分30秒時輪胎壓在白實線上，
    隨即遭曾柱榮所駕駛之營業用大客車右前車角，撞擊廖麗霞
    所騎乘機車之左後車身，廖麗霞所騎乘機車因而受力向右約
    1.5公尺推行，隨即左傾倒地，受有左側距骨線性骨折、右
    側前胸壁挫傷、左側手肘開放性傷口、左側膝部開放性傷口
    、左側足部開放性傷口、左側踝部挫傷等傷害（過失傷害部
    分未據告訴）。詎曾柱榮駕駛前開動力交通工具肇事後，知
    有人因此跌倒受傷，竟未停車察看對方傷勢並報警處理而駕
    車逃逸。因認被告涉犯刑法第185條之4第1項之駕駛動力交
    通工具發生交通事故，致人傷害而逃逸罪嫌等語。
二、按犯罪事實應依證據認定之，無證據不得認定犯罪事實；不
    能證明被告犯罪者應諭知無罪之判決，刑事訴訟法第154條
    第2項、第301條第1項分別定有明文。次按認定犯罪事實所
    憑之證據，雖不以直接證據為限，間接證據亦包括在內；然
    而無論直接或間接證據，其為訴訟上之證明，須於通常一般
    之人均不致有所懷疑，而得確信其為真實之程度者，始得據
    為有罪之認定，倘其證明尚未達到此一程度，而有合理之懷
    疑存在時，即難遽採為不利被告之認定（最高法院76年台上
    字第4986號判例可資參照）。又按刑事訴訟法第161條第1項
    規定：檢察官就被告犯罪事實，應負舉證責任，並指出證明
    之方法。因此，檢察官對於起訴之犯罪事實，應負提出證據
    及說服之實質舉證責任。倘其所提出之證據，不足為被告有
    罪之積極證明，或其指出證明之方法，無從說服法院以形成
    被告有罪之心證，基於無罪推定之原則，自應為被告無罪判
    決之諭知（最高法院92年台上字第128號判例足資參照）。
    另按刑法第185條之4第1項規定之駕駛動力交通工具發生交
    通事故，致人傷害而逃逸罪之成立，不以行為人主觀上出於
    直接故意為限，間接故意亦包括之，則行為人對於構成要件
    事實，雖未明知，惟已預見其發生，而其發生並不違背其本
    意者，自具有本罪之故意。此所預見者除指已預見發生交通
    事故外，並應預見已致人傷害之發生，並本於此預見，而萌
    生縱已發生事故並致人傷害，惟仍悍然離去棄之不顧之犯意
    ，始足成立。亦即必須行為人對交通事故之發生及被害人之
    傷害有所認識，始足當之，若無認識，即欠缺主觀要件，難
    認構成該條項之罪（最高法院108年度台上字第4245號判決
    意旨參照）。
三、公訴意旨認被告曾柱榮涉有上開罪嫌，係以被告之供述、證
    人即被害人廖麗霞之證述、清泉醫院診斷證明書、道路交通
    事故現場圖A公車行車紀錄器畫面擷圖為其主要論據。訊據
    被告堅詞否認本件犯行，辯稱：我不知道有車禍發生，當時
    我照車道行駛，沒有感覺發生碰撞，也沒有看見有人跌倒，
    所以就繼續向前行駛等語。
四、經查，被告確有於前開時、地，駕駛A公車與B機車發生碰撞
    ，導致被害人受有前揭傷害後，仍持續駕車前行，並未停留
    在事故現場處理等情，為被告所不爭執，並與證人即被害人
    廖麗霞於警詢、偵查中、證人姚啟明、李嘉禎於警詢中之證
    述情節大致相符，復有員警職務報告2份（偵卷第15頁，本
    院卷第35頁）、清泉醫院診斷證明書、道路交通事故現場圖
    、道路交通事故調查報告表㈠、㈡各1份、現場照片14張、路
    口監視器畫面擷圖4張、A公車行車紀錄器畫面擷圖2張、車
    號查詢汽車車籍結果、車號查詢機車車籍結果各1份（偵卷
    第33、37至41、47至53、67至71、75頁）附卷可稽，另經本
    院勘驗A公車行車紀錄器錄影光碟屬實，有本院勘驗筆錄在
    卷可佐（本院卷第106至111頁），此部分事實應堪認定。則
    本案被告是否有因交通事故致人傷害而逃逸之犯行，自應審
    究被告於案發當時是否知悉已發生事故致被害人受傷之事？
    及其有無逃逸之主觀犯意？分述如下：
　㈠證人即被害人廖麗霞於警詢中證稱：於事故地點過路口後，
    對方從我左後方行駛而來和我車發生碰撞，碰撞後我人車倒
    地向前滑等語（偵第22頁）；證人姚啟明於警詢中證稱：我
    看到機車沿廣福路行駛時，公車從機車左後方經過時就撞到
    機車了，撞到當下機車駕駛人車倒地，碰撞聲音沒有很大聲
    等語（本院卷第38頁）；證人李嘉禎於警詢中證稱：我站在
    那邊時看到一台機車與公車的交通事故，機車本來騎在公車
    前面，但在轉彎時公車就一直朝機車的方向靠過去，之後就
    撞到機車，撞到之後公車就直接開走，公車與機車只有輕微
    碰撞，碰撞聲音並沒有很大聲等語（本院卷第42頁）。是依
    上開3名證人所述，可知被告駕駛A公車並非直接自後方撞擊
    被害人之B機車，而係在行進間與B機車之左後方發生擦撞，
    致使被害人失去平衡而倒地，且碰撞之聲音不大。參以A公
    車車頭右下角，雖有刮擦之痕跡，惟無因碰撞而產生明顯破
    損，而B機車車體並無破損，僅左側有輕微擦痕，此觀卷附
    現場及車損照片即明（偵卷第47至53頁），足認二車發生擦
    撞當時之力道應甚輕微。又被告所駕駛之A公車為統聯汽車
    客運股份有限公司所有之營業大客車，案發當時甫經左彎，
    有車號查詢汽車車籍結果1份、照片4張及路口監視器畫面擷
    圖4張附卷可憑（偵卷第52至53、67至71頁），衡情公車上
    載有乘客、行李，行駛時容易發出聲響，且車輛行駛於道路
    上，本即會因路面是否平坦或彎度大小導致不同程度之晃動
    ，而載有乘客、行李之公車，在遇道路不平或轉彎時所生晃
    動感相較一般小客車更為明顯，則被告駕駛A公車甫經左彎
    ，又無特殊聲響、過分晃動之情形，確有可能無法察覺與B
    機車發生擦撞之情事。
　㈡被告固於車禍發生後，仍持續駕車前行，並未停留在事故現
    理。惟經本院勘驗A公車行車紀錄器前鏡頭畫面結果略以：
    於案發當日早上7時14分（下同）20秒至26秒：被害人騎乘
    機車於外車道（白虛線右側），公車行駛於內車道（白虛線
    左側），被害人位於公車右前方，公車順著道路左行的同時
    ，逐漸與被害人縮小前後距離；27秒至29秒：被害人往左移
    至白實線上的同時，公車仍逐漸與被害人縮小前後距離；30
    秒：被害人被公車超越，往畫面右方離開（本院卷第108頁
    ）。自此可知，被告駕駛A公車往前行駛時，在其車前視線
    範圍內無法一望即知本件事故之發生，且事故發生後被告並
    未煞車減速，仍繼續向前駛離。又被害人廖麗霞於警詢中證
    稱：「對方没有停下就直接離開現場了」、「對方沒有停下
    來，我也沒有跟對方說到話」等語（偵卷第22至23頁）；證
    人姚啟明於警詢中證稱：「（現場是否有人向公車呼喊示意
    公車駕驶停下？）現場只有我向公車喊2、3聲，但公車已經
    離的有點遠」等語（偵卷第38頁）；證人李嘉禎於警詢中證
    稱：「我只記得公車直接開走，當時我沒有呼喊叫公車停下
    」、「（現場是否有人向公車呼喊示意公車駕驶停下？）我
    不記得了，但碰撞到公車離開是一瞬間的事情」等語（偵卷
    第42頁）。是依上開3位證人所述，可見被害人未以任何方
    式告知被告應親自處理或阻止被告離去，現場亦無其他人以
    有效之方式示意被告，使其得知已然肇事需停留現場處理。
    因此，被告當時顯然無法在駕車前行之視線範圍內及根據現
    場被害人或其他人之反應，瞭解其已肇事之事實，則被告主
    觀上未認知碰撞發生之情形下即繼續向前駛離，難認有何違
    常之處。故被告辯稱：不知有車禍發生，所以就繼續向前行
    駛等語，尚屬可信。
　㈢檢察官固另以：被害人一直在被告的視線範圍內，並非突然出現而撞擊被告車輛，被告可以看到被害人的行進軌跡是由右前方往左靠近，被害人要閃躲右方違停車輛，所以一直靠近被告而撞擊被告車輛右前方，監視器畫面顯示被告可以從被車門看到被害人因撞擊而倒地，且當時被告確實往右看等語論告，認被告主觀上應知悉肇事。又經本院勘驗A公車行車紀錄器駕駛座畫面結果，被害人經A公車碰撞而人車倒地之身影確曾出現於A公車右側車門外，有本院勘驗筆錄及錄影畫面擷圖2張在卷可考（30秒至31秒，本院卷第109、121至123頁）。然而，被告駕駛公車載客服務，在行駛中理應優先注意車前狀況以維行車安全，次於餘裕時關心車內乘客之行為舉止，如非靠站使乘客上下車，應無注意車門附近狀況之必要，且上開駕駛座畫面勘驗結果及擷圖亦顯示：被害人人車倒地之身影出現於A公車右側車門後，被告繼續看向右前方方向，右手操作排檔，再往左方轉頭，看不出有何神情異常之表現。被告之舉止顯與常人於車禍發生時所應出現之驚嚇反應有所不同，且無注視車門之情形，則被告當時是否察覺事故發生，並非無疑，自不能僅以被害人經A公車碰撞而人車倒地之身影確曾出現於A公車右側車門外之客觀事實，遽為被告不利之認定。被告駕駛A公車行駛時，未特別注意與B機車間距過近，致發生擦撞並使被害人受傷，固有疏失，然確不能逕行排除被告不知發生擦撞之可能，是被告所辯，難謂全屬虛捏。從而，檢察官上開所指，尚非可採，被告所辯其無肇事逃逸之故意等情，應可採信。
五、綜上所述，本件依公訴人所舉之證據及調查證據之結果，尚
    無法使本院就被告於案發時確已認識因其發生交通事故而致
    人受傷，並本於此預見，而萌生縱已發生事故並致人受傷，
    仍悍然離去棄之不顧之犯意等情，達到毫無合理懷疑而得確
    信為真實之程度。此外，本院在得依或應依職權調查證據之
    範圍內，復查無其他積極證據足資證明被告確有公訴人所指
    駕駛動力交通工具發生交通事故，致人傷害而逃逸犯行，自
    屬不能證明其犯罪，揆諸前揭說明，應為被告無罪之諭知。
據上論斷，依刑事訴訟法第301條第1項，判決如主文。
本案經檢察官陳佞如提起公訴，檢察官陳僑舫到庭執行職務。
中　　華　　民　　國　  111 　 年　　1　　月　　11　　日
                  刑事第九庭  審判長法  官  陳培維
                                    法  官  彭國能
　　　　　　　　　　　　　　　　　　法  官  鄭永彬
以上正本證明與原本無異。
如不服本判決應於收受判決後20日內向本院提出上訴書狀，並應
敘述具體理由；其未敘述上訴理由者，應於上訴期間屆滿後20日
內向本院補提理由書（均須按他造當事人之人數附繕本）「切勿
逕送上級法院」。
告訴人或被害人如不服判決，應備理由具狀向檢察官請求上訴，
上訴期間之計算，以檢察官收受判決正本之日起算。
                                    書記官  林奕珍
中　　華　　民　　國　　111 　年　　1 　　月　　11　　日